【裁判字號】    99,訴,554
【裁判日期】    991029
【裁判案由】    違反毒品危害防制條例
【裁判全文】
臺灣雲林地方法院刑事判決               99年度訴字第554號
公  訴  人  臺灣雲林地方法院檢察署檢察官
被      告  乙○○
選任辯護人  洪秀一律師
上列被告因違反毒品危害防制條例案件，經檢察官提起公訴（99
年度偵字第3872號、99年度偵緝字第180 號），本院判決如下：
    主      文
乙○○販賣第二級毒品，處有期徒刑參年捌月。未扣案之三星廠
牌行動電話壹支（不含搭配使用之門號0000000000號
晶片卡壹枚）沒收，如全部或一部不能沒收時，追徵其價額。未
扣案之販賣第二級毒品所得新臺幣壹仟元沒收，如全部或一部不
能沒收時，以其財產抵償。又共同販賣第二級毒品，處有期徒刑
參年拾壹月，未扣案之三星廠牌行動電話壹支（不含搭配使用之
門號0000000000號晶片卡壹枚）沒收，如全部或一部
不能沒收時，追徵其價額。未扣案之販賣第二級毒品所得新臺幣
肆仟元應與真實姓名、年籍均不詳，綽號「大目仔」之成年男子
連帶沒收，如全部或一部不能沒收時，以其與真實姓名、年籍均
不詳，綽號「大目仔」之成年男子之財產連帶抵償。應執行有期
徒刑肆年陸月。未扣案之三星廠牌行動電話壹支（不含搭配使用
之門號0000000000號晶片卡壹枚）沒收，如全部或一
部不能沒收時，追徵其價額。未扣案之販賣第二級毒品所得共計
新臺幣伍仟元沒收（其中新臺幣肆仟元應與真實姓名、年籍均不
詳，綽號「大目仔」之成年男子連帶沒收），如全部或一部不能
沒收時，以其財產抵償（其中新臺幣肆仟元應與真實姓名、年籍
均不詳，綽號「大目仔」之成年男子連帶抵償）。
    事實及理由
壹、犯罪事實：
一、乙○○明知甲基安非他命（起訴書將「甲基安非他命」誤載
    為「安非他命」之部分，均由本院逕予更正）屬於毒品危害
    防制條例所列管之第二級毒品，不得販賣，竟持其所有未扣
    案（無從證明已經滅失）之三星廠牌行動電話1 支（搭配使
    用非其所有未扣案之門號0000000000號晶片卡1 枚，下稱本
    案行動電話）作為販賣毒品聯絡使用之工具，先後為下列販
    賣甲基安非他命之行為：
  (一)於民國99年3 月9 日15時33分、16時4 分、29分許，乙○○
    基於販賣甲基安非他命以營利之犯意，持用行動電話與持用
    門號0000000000號行動電話之丙○○聯絡毒品交易事宜後，
    相約在雲林縣斗六市臺灣銀行附近之萊爾富便利商店前見面
    ，並於同日稍後，由乙○○前往上述地點，以新臺幣（下同
    ）1,000 元之價格，販賣甲基安非他命1 小包與丙○○，雙
    方一手交錢一手交貨，完成交易（價金部分未扣案）。
  (二)於99年3 月9 日12時34分許，乙○○持用本案行動電話致電
    持用門號0000000000號行動電話之甲○○，詢問甲○○是否
    有他人欲購買甲基安非他命，甲○○為從中獲利，乃於本次
    通話結束後，與真實姓名、年籍均不詳，綽號「大胖」之成
    年男子（下稱「大胖」）接洽，並得知「大胖」有意購毒。
    迄至同日18時36分許，乙○○再以前述方式與甲○○聯絡，
    甲○○為販賣毒品與「大胖」而從中牟利，乃與乙○○相約
    在國立成功大學醫學院附設醫院斗六分院附近之7-11便利商
    店前見面，以向乙○○購買甲基安非他命。於同日稍後，乙○○與真實姓名、年籍均不詳，綽號「大目仔」之成年男子
    （下稱「大目仔」），共同基於營利之意圖與販賣甲基安非
    他命之犯意聯絡，先由乙○○駕駛車號不詳之自小客車搭載
    「大目仔」前往上揭約定地點，再透過副駕駛座上「大目仔
    」之轉交，以4,000 元之價格，販賣甲基安非他命1 包與甲○○，且自甲○○處收取價款4,000 元（未扣案），而共同
    販賣甲基安非他命。之後，甲○○再以5,000 元之價格將上
    述取得之甲基安非他命販賣與「大胖」，從中獲利1,000 元
    （甲○○所涉販賣毒品案件，由本院另案審理中）。
二、嗣因檢警持本院核發之通訊監察書對門號0000000000號電話
    號碼實施通訊監察，方循線查獲上情。
貳、認定犯罪事實所憑之證據及理由：
一、證據能力方面：
  (一)按電話監聽譯文（即通訊監察譯文），僅屬依據監聽錄音結
    果予以翻譯之文字，固具文書證據之外觀，但實際上仍應認
    監聽所得之錄音帶，始屬調查犯罪所得之證物，乃刑事訴訟
    法第165 條之1 第2 項所稱之新科技證物，如其蒐證程序合
    法，且當事人已承認監聽錄音譯文之內容屬實，或對於該譯
    文內容並無爭執，而法院復已就該譯文依法踐行調查證據程
    序者，該監聽錄音之譯文即與播放錄音有同等價值，自有證
    據能力（最高法院98年度臺上字第527 號判決意旨參照）。
    查卷附通訊監察譯文2 份（見偵緝卷第23頁至第24頁），係
    檢警持本院核發之通訊監察書對門號0000000000號電話號碼
    實施通訊監察後所取得，並無違法監聽之情，此有本院99年
    度聲監字第81號通訊監察書1 紙在卷可查（見警卷第37頁至
    第38頁），且被告乙○○及辯護人對於上述譯文內容均未爭
    執，本院復已踐行證據調查之程序，參前說明，各該通訊監
    察譯文得作為本案證據使用。
  (二)次按被告以外之人於偵查中向檢察官所為陳述，除顯有不可
    信之情況者外，得為證據，刑事訴訟法第159 條之1 第2 項
    定有明文。檢察官在偵查中對被告以外之人所為之偵查筆錄
    ，性質上屬傳聞證據，惟刑事訴訟法規定檢察官代表國家偵
    查犯罪、實施公訴，依法其有訊問被告、證人及鑑定人之權
    ，證人、鑑定人並須具結，而實務運作時，檢察官偵查中向
    被告以外之人所取得之陳述，原則上均能遵守法律規定，不
    致違法取供，其可信度極高，職是，被告以外之人前於偵查
    中已具結而為證述，除反對該項供述得具有證據能力之一方
    ，已釋明「顯有不可信之情況」之理由外，不宜遽指該證人
    於偵查中之陳述不具證據能力。丙○○與甲○○之偵訊筆錄
    （見偵3082卷第20頁、第32頁至第34頁；偵3872卷第15頁至
    第16頁），內容均係檢察官令渠等以證人身分具結後所為之
    證述，有證人結文2 紙在卷可參（見偵3082卷第22頁、第35
    頁；偵3872卷第13頁），被告及辯護人均未提及檢察官在訊
    問時有不法取供之情形，亦未釋明上開證人之證述有何顯不
    可信之情況，依前揭規定，上開證人之證述筆錄，自均有證
    據能力。
  (三)另被告以外之人於審判外之陳述，雖不符刑事訴訟法第159
    條之1 至之4 等4 條規定，而經當事人於審判程序同意作為
    證據，法院審酌該陳述作成時之情況，認為適當者，亦得作
    為證據，刑事訴訟法第159 條之5 第1 項同有規定。本判決
    後開所引用之其餘各該被告以外之人於審判外之陳述（包括
    言詞及書面陳述），原則上均不得作為證據使用，惟被告及
    辯護人雖均知上開證據資料為傳聞證據，但於本院審判程序
    中均表示同意作為證據使用（見本院卷第112 頁反面、第13
    0 頁反面至第131 頁、第137 頁反面），本院審酌上開證據
    製作時之情況，並無違法不當情事，認為以之作為證據應屬
    適當，依前說明，應認該等供述證據例外具有證據能力。
二、證明力方面：
  (一)上開犯罪事實，業據被告在警詢、偵查及本院審理中均坦承
    不諱（見偵緝卷第19頁至第22頁、第28頁至第32頁；本院卷
    第36頁、第130 頁反面、第139 頁至第140 頁），核與證人
    丙○○與甲○○於偵訊中所為之指證情節相符（見警卷第7
    頁至第10頁、第14頁至第22頁；偵3082卷第20頁、第32頁至
    第34頁；偵3872卷第15頁至第16頁），復有本案行動電話之
    通訊監察譯文、通訊監察書在卷可查（見警卷第37頁至第38
    頁；偵緝卷第23頁至第24頁）。觀諸被告與丙○○、甲○○
    之通話內容，使用暗語作為代號（例如「你現在要嗎」、「
    1 個小的」），通話內容簡短、隱誨，與日常人一般生活中
    與親朋好友間通話方式迥異，卻與實務上常見之毒品交易對
    話相似。依上足認被告確有販賣甲基安非他命與丙○○、甲○○之事實甚明。
  (二)被告雖辯稱其販賣與丙○○、甲○○之甲基安非他命，均係
    於案發當日（交易前），在雲林縣斗六市人文公園內，向案
    外人戊○○（所涉販賣毒品案件，由本院另案審理中）所取
    得，所收取之價款亦均全數交還戊○○，因而指證戊○○屬
    本案之共同正犯。然而，犯販賣第二級毒品罪，供出毒品來
    源，因而查獲其他正犯或共犯者，可依毒品危害防制條例第
    17條第1 項之規定減輕或免除刑責，故被告此部分供述之真
    實性，仍待其他必要之證據加以補強，不能遽認屬實。經查
    ，就戊○○涉案之部分，卷內僅有被告之單一指證，並無其
    他補強證據可證被告所述為真。又戊○○於審判中到庭以證
    人身分證稱：乙○○那天（指99年3 月9 日）跟我相約在人
    文公園見面，有拿一臺衛星導航給我，要向我拿東西（指毒
    品），但我沒有，我後來有用一臺小型摩托車跟他換衛星導
    航，我不曾拿毒品給乙○○等語甚詳（見本院卷第131 頁至
    第134 頁）。是以，被告是否確實從戊○○處拿到甲基安非
    他命後，販賣與丙○○、甲○○，再將收取之價金交回戊○○？亦即戊○○是否為本案共同正犯？非無可疑。辯護人雖
    辯稱：戊○○與被告相約在人文公園見面，必然有交易毒品
    云云。惟查，相約買賣毒品，但實際見面後因其他因素（如
    價錢談不攏，或對毒品數量、純度、品質有意見）而未完成
    交易者，實務上不乏其例，故辯護人之上開見解，應屬臆測
    ，並無實據。從而，被告此部分之供述不能排除是為了減輕
    自身刑責所編篡，並無可取。
  (三)甲基安非他命物稀價昂，其持有販賣者，政府查緝甚嚴，風
    險甚高，刑責甚重，若無營利之意圖，應無甘冒被查緝法辦
    科以重刑之危險，平白無端義務為該買賣之工作，是其販入
    之價格必較售出之價格低廉，而有從中賺取買賣差價牟利之
    意圖及事實，這也是符合經驗法則之判斷。準此，被告販賣
    甲基安非他命與丙○○、甲○○，應係意圖牟利，並藉此從
    中獲利，已可認定。
  (四)綜上所陳，本案事證明確，被告犯行洵堪認定，應依法論科
    。
參、論罪科刑之理由：
一、核被告就犯罪事實一(一)、(二)所為，均係犯毒品危害防制條例
    第4 條第2 項之販賣第二級毒品罪。被告持有甲基安非他命
    之低度行為，分別為該販賣之高度行為所吸收，均不另論罪
    。
二、被告與「大目仔」間，就販賣甲基安非他命與甲○○之犯行
    ，彼此有犯意聯絡與行為分擔，應依刑法第28條之規定論以
    共同正犯。
三、被告前後2 次販賣第二級毒品之行為，犯意各別，行為互殊
    ，時地有異，應分論併罰。辯護人認被告上述犯行應論以接
    續犯之實質一罪云云，並不可採。
四、被告於偵查及審判中均自白犯罪，業如前述，應依毒品危害
    防制條例第17條第2 項之規定，減輕其所犯各罪之刑。另本
    案並無因被告之供述查獲共犯戊○○之情形，自無同條例第
    17條第1 項規定之適用，併此陳明。
五、辯護人雖認本案有情輕法重之情事，請求併依刑法第59條酌
    減其刑。惟刑法第59條之酌量減輕其刑，必須犯罪另有特殊
    之原因與環境等在客觀上足以引起一般同情，認為即予宣告
    法定最低度刑期猶嫌過重者，始有其適用。至於行為人之犯
    罪動機為何，犯罪所得之多寡及其主觀惡性、情節是否輕微
    等，僅屬得於法定刑內審酌量刑之標準，不得據為酌量減輕
    之理由（最高法院95年度臺上字第4414號判決意旨參照）。
    被告前有施用毒品之前科（於本案不構成累犯），此有臺灣
    高等法院被告前案紀錄表附卷可查，可認被告素行並非良善
    ，且其2 次販賣甲基安非他命之犯行，經依毒品危害防制條
    例第17條第2 項減輕其刑後，可量處最低刑度為3 年6 月以
    上有期徒刑，就其犯罪情節觀之，並無對被告宣告法定最低
    刑度猶嫌過重之情形，自與刑法第59條之要件不合，而無該
    條規定之適用，應予敘明。
六、爰審酌被告販賣甲基安非他命之次數僅有2 次，對象也只有
    2 人，得款共計5,000 元，獲利非鉅，犯罪情節非屬重大，
    而與大量走私進口或長期販賣毒品之所謂「大盤」、「中盤
    」之販毒者有別，且其犯後坦承犯罪，已見悔改之心，暨其
    自承入監服刑前有正當職業，教育程度為高職畢業，家中尚
    有父母、小孩待照顧，兼衡其各次販賣毒品之價格、前科素
    行等一切情狀，分別量處如主文所示之刑，再定其應執行之
    刑。起訴檢察官對被告求處應執行有期徒刑8 年，尚嫌過重
    ，辯護人為被告求處應執行有期徒刑3 年8 月，則屬過輕，
    均不為本院所採。
七、毒品危害防制條例第19條第1 項規定，犯第4 條之罪者，其
    供犯罪所用或因犯罪所得之財物，均沒收之，如全部或一部
    不能沒收時，追徵其價額或以其財產抵償之。但該條項並無
    如同條例第18條第1 項所定「不問屬於犯人與否，沒收之」
    之明文，自屬相對沒收主義之立法。是其應沒收之物，應以
    屬被告所有者為限。（最高法院95年度臺上字第305 號判決
    意旨參照）。其次，共同正犯因相互間利用他人之行為，以
    遂行其犯意之實現，本於責任共同之原則，有關沒收部分，
    對於共犯間供犯罪所用之物，自均應為沒收之諭知（最高法
    院91年度臺上字第5583號判決意旨參照）。再者，共同正犯
    之犯罪所得為新臺幣時，係合併計算，且於全部或一部不能
    沒收時以其財產抵償之，為避免執行時發生重複沒收、抵償
    之情形，故各共同正犯之間係採連帶沒收主義，於裁判時僅
    諭知連帶沒收，不得就全體共同正犯之總所得對各該共同正
    犯分別重複諭知沒收，此與罰金刑應分別諭知、分別執行者
    不同（最高法院95年度臺上字第925 號、94年度臺上字第74
    21號判決意旨參酌）。此外，上述規定性質上係沒收之補充
    規定。其屬於本條所定沒收之標的，如得以直接沒收者，判
    決主文僅宣告沒收即可，不生「追徵其價額」或「以其財產
    抵償之」問題，須沒收之標的全部或一部不能沒收時，始生
    「追徵其價額」或「以其財產抵償之」選項問題。而「追徵
    其價額」或「以其財產抵償之」係屬兩種選項，分別係針對
    現行貨幣以外之其他財產與現行貨幣而言。其中，「追徵其
    價額」者，係指所沒收之物為金錢以外之其他財物而無法沒
    收時，因其實際價值不確定，應追徵其價額，使其繳納與原
    物相當之價額，並無以其財產抵償之問題。倘嗣後追徵其金
    錢價額，不得結果而須以其財產抵償者，要屬行政執行機關
    依強制執行之法律之執行問題，即無不能執行之情形，自毋
    庸諭知「或以其財產抵償之」。如不能沒收之沒收標的為金
    錢時，因價值確定，判決主文直接宣告「以其財產抵償之」
    即可，不發生追徵價額之問題（最高法院99年度第5 次刑事
    庭會議決議參照）。則：
  (一)本案行動電話1 支（不含其內晶片卡），為被告供販賣毒品
    所用之工具，且為被告所有，業據被告供認在卷（見本院卷
    第36頁反面），雖未扣案，但無從證明已經滅失，仍應依前
    述規定於其所犯各罪項下均宣告沒收，如全部或一部不能沒
    收時，追徵其價額。至該行動電話搭配使用之門號00000000
    00號電話號碼，並非被告所申設，此經被告供述明確（見本
    院卷第36頁反面），亦有行動電話門號查詢資料為證（見本
    院卷第32頁），足認該晶片卡並非被告所有，爰不予宣告沒
    收。
  (二)被告各次販賣甲基安非他命所得，並未扣案，仍應依上開規
    定諭知沒收（其中販賣與甲○○之4,000 元部分，應與「大
    目仔」連帶沒收），如全部或一部不能沒收時，以其財產抵
    償（其中販賣與甲○○之4,000 元部分，應與「大目仔」連
    帶抵償）。
肆、應適用之法律：
一、刑事訴訟法第299 條第1 項前段。
二、毒品危害防制條例第4 條第2 項、第17條第2 項、第19條第
    1 項。
三、刑法第11條、第28條、第51條第5 款。
本案經檢察官丁○○到庭執行職務。
中    華    民    國    99    年    10    月    29    日
                  刑事第七庭  審判長法  官 許 佩 如
                                    法  官 鍾 世 芬
                                    法  官 王 紹 銘
以上正本證明與原本無異。
如不服本判決，應於收受本判決後10日內向本院提出上訴書狀，
並應敘述具體理由。如未敘述上訴理由者，應於上訴期間屆滿後
20日內向本院補提理由書狀（均須按他造當事人之人數附繕本）
「切勿逕送上級法院」。
                                    書記官 洪 秀 虹
中    華    民    國    99    年    10    月    29    日
附錄本案論罪科刑法條：
《毒品危害防制條例第4 條第2 項》
製造、運輸、販賣第二級毒品者，處無期徒刑或7 年以上有期徒
刑，得併科新臺幣1,000 萬元以下罰金。

司法院資訊處製作；財團法人民間司法改革基金會備份。
